【裁判字號】    98,交聲,1474
【裁判日期】    980511
【裁判案由】    聲明異議
【裁判全文】
臺灣臺中地方法院交通事件裁定        98年度交聲字第1474號
原處分機關  交通部公路總局臺中區監理所彰化監理站
異  議  人
即受處分人  丙○○
上列受處分人因違反道路交通管理處罰條例案件，對於交通事件
裁決所於民國98年2月17日所為之處分（彰監四字第裁64-GE0000
000號裁決書），聲明異議，本院裁定如下：
    主    文
原處分撤銷。
丙○○不罰。
    理    由
一、原處分機關略以：本案為臺中市警察局交通警察隊以中市警
    交字第GE0000000號違規通知單，當場舉發異議人即受處分
    人丙○○（原名柯斐慈）駕駛車牌號碼227-QEB號輕型機車
    ，於民國97年6月3日17時05分許，在臺中市○○路「闖紅燈
    」違規，異議人收受本案裁決書不服本站裁決，於98年2月
    24日以郵寄異議狀向本站聲明異議；按「汽車行駛至交岔路
    口，其行進、轉彎，應遵守燈光號誌或交通指揮人員之指揮
    ，遇有交通指揮人員指揮與燈光號誌並用時，以交通指揮人
    員之指揮為準。」，道路交通安全規則第一百零二條第一項
    第一款定有明文；違反者，依道路交通管理處罰條例第五十
    三條第一項及第六十三條第一項規定處駕駛人新臺幣1800元
    以上5400元以下罰鍰，並記違規點數三點，本站依前揭條文
    裁處，於法應無不合；按「當場舉發者，應填記駕駛人或行
    為人姓名、性別、出生年月日、地址、身分證統一編號及車
    主姓名、地址、車牌號碼、車輛種類；被查獲之駕駛人或行
    為人為受處分人時，應於填記通知單後將通知聯交付該駕駛
    人或行為人簽名或蓋章收受之；拒絕簽章者，仍應將通知聯
    交付該駕駛人或行為人收受，並記明其事由及交付之時間；
    拒絕收受者，應告知其到案時間及處所，並記明事由與告知
    事項，視為已收受。」，違反道路交通管理事件統之裁罰基
    準及處理細則第十一條第一項第一款定有明文；本案警察機
    關舉發交通違規後，本站再據以裁罰，於法應無違誤等語。
二、本件聲明異議意旨則以：車號不符、車型及車色不符、未收
    受紅單及照片、違規事實舉發有誤；於97年2月18日收到裁
    決書，車牌號碼227-QEB號輕型機車不屬異議人所有，懷疑
    案件輸入有誤，更懷疑基本資料被盜用，也沒有收到GE0000
    000號違規單與照片等語。
三、按犯罪事實應依證據認定之，無證據不得認定犯罪事實，刑
    事訴訟法第一百五十四條第二項定有明文。次按認定犯罪事
    實所憑之證據，雖不以直接證據為限，間接證據亦包括在內
    ，然而無論直接或間接證據，其為訴訟上之證明，須於通常
    一般之人均不致有所懷疑，而得確信其為真實之程度者，始
    得據為有罪之認定，倘其證明尚未達到此一程度，而有合理
    之懷疑存在時，事實審法院復已就其心證上理由予以闡述，
    敘明其如何無從為有罪之確信，因而為無罪之判決，尚不得
    任意指為違法（最高法院76年台上字第4986號判例參照）。
    又法院受理有關交通事件，準用刑事訴訟法之規定，復為道
    路交通管理處罰條例第八十九條前段所明定；換言之，刑事
    訴訟法上法院認定事實之最重要原則之一即認定被告有罪，
    就該有罪事實不能有任何之合理懷疑存在之原則，於法院審
    理行為人違反道路交通管理處罰條例案件時，亦當有其適用
    。是以，法院於審理行為人違反道路交通管理處罰條例案件
    ，於為事實之認定時，如就原處分機關所認定行為人違規之
    事實仍有合理之懷疑，而無法確信行為人確有該當於道路交
    通管理處罰條例各該處罰條文之構成要件事實時，即應依刑
    事訴訟法上「罪疑唯輕」之證據法則，作對受處分人有利之
    認定。
四、經查：
（一）對於騎乘車牌號碼227-QEB號輕型機車之駕駛人，於97年6
      月3日17時05分許，在臺中市○○路（逢甲大學），因「
      闖紅燈（由南往北）」之違規事由，經警攔停並當場製單
      舉發，駕駛人當場拒絕簽收舉發通知單等情，固據證人即
      取締員警乙○○到庭證屬屬實，並有臺中市警察局中市警
      交字第GE0000000號違反道路交通管理事件通知單移送聯
      影本一張在卷可稽。惟證人即取締員警經本院傳喚到庭，
      當庭並無法確認異議人即為當時駕駛該車牌號碼227-QEB
      號輕型機車闖紅燈違規之駕駛人。
（二）且依據證人即取締員警乙○○於本院中到庭證稱：對於舉
      發單上之違規駕駛人之年籍資料是否依據駕駛人提出之證
      件資料填載，以時間久遠已不復記憶，僅記得該駕駛人是
      女生，有帶一個眼鏡，頭髮是長的，體型是瘦的，蠻標準
      的，身高不清楚，因為該名駕駛人沒有下車，該駕駛人表
      示白天在車行當會計，晚上要上課，很辛苦，當時要趕著
      回家，然後要趕去上課，時間來不及了，而車籍資料是伊
      透過無線電呼叫查得該機車資料，駕駛人表示沒有攜帶行
      車執照，只有帶身分證，也沒有出示學生證，以供核對等
      語，亦無法提供具體之人別特徵以供比對該名實際違規之
      駕駛人是否為異議人本人。
（三）再者，異議人於本院中明確供稱：97年6月3日當時伊在臺
      中市○○區○○路上石國小旁的中誠房屋仲介上班，17時
      05分才準備要下班，不可能出現在違規地點的河南路上，
      當時伊還有另一份工作，地點是在文心南路潮港城旁邊的
      花旗汽車，作晚班助理，上班時間是晚上6點到9點，從上
      石路到文心南路不會經過逢甲大學附近，因為伊上班地點
      在松青超市附近，另外伊有一個雙胞胎妹妹陳念慈，是在
      中港路上的昱通資訊事業股份有限公司上班，擔任會計助
      理，我妹妹也有機車，她當時也有在唸書，在僑光技術學
      院，是念夜校，我妹妹5點半才下班，所以不可能是她騎
      的等語，並經異議人所任職之龍成國際地產開發有限公司
      （原為中誠不動產）出具證明書以證明異議人丙○○於97
      年6月3日17時15分下班之情、花旗汽車商行出具打卡單影
      本以證明異議人丙○○於97年6月3日17時57分上班之情、
      異議人之雙胞胎妹妹陳念慈所任職之昱通資訊事業股份有
      限公司出具打卡單影本已證明陳念慈於97年6月3日17時30
      分下班之情，核與異議人供述情節相符，異議人及其雙胞
      胎妹妹確實不太可能在97年6月3日17時05分許之時間，騎
      乘前開輕型機車，在臺中市○○路逢甲大學附近，有闖越
      紅燈之違規行為。
（四）復以，異議人本身擁有車牌號碼CG7-416號重型機車，而
      其雙胞胎妹妹亦擁有車牌號碼UH5-150號輕型機車，此有
      車籍資料在卷為憑，何須騎乘他人所有之前開車牌號碼22
      7-QEB號輕型機車？且該車牌號碼227-QEB號輕型機車係登
      記甲○○所有，本院經以車主身分傳喚其到庭作證結果，
      證人甲○○於本院中證稱：並不認識異議人丙○○、陳念
      慈姊妹，該機車除家人外，亦從未出借予他人使用過，且
      該機車平日均係在彰化縣福興鄉鎮○街住處附近使用，從
      未騎到臺中來過，97年6月間伊正在準備考試，當時伊每
      週二會到臺中與同學開讀書會，都是搭乘客運到臺中，沒
      有自己騎車來過，伊本人在97年7、8月間，有去過逢甲一
      次，其他時間從沒去過逢甲那邊，駕照、行照都沒有遺失
      過，伊也沒有同學住在鹿港民治街等語，證人甲○○既與
      異議人丙○○不相識，自不可能出借機車予異議人使用，
      而證人甲○○所有之前開車牌號碼227-QEB號輕型機車既
      然從未騎到臺中市區來過，自不可能在臺中市○○路逢甲
      大學附近有闖越紅燈之違規情事。
（五）綜上所述，依據證人甲○○之證述內容、異議人之供述內
      竹及書證資料，異議人顯然不可能騎乘證人甲○○所有車
      牌號碼227-QEB號輕型機車，於97年6月3日17時05分許，
      在臺中市○○路逢甲大學附近，有闖越紅燈違規之情事；
      證人即取締員警乙○○之證述內容，雖證稱舉發之違規車
      牌號碼無誤，然證人乙○○警員既無法當庭指認異議人即
      為實際違規駕駛之人，又無法提供相關人別特徵以供本院
      查證，本院認為尚無從據其不明確之證述內容，據以為不
      利於異議人之認定，本諸「罪疑唯輕」之證據法則，即應
      作對受處分人有利之認定，從而，本件受處分人提出之異
      議，為有理由，原處分機關對受處分人所為之前開裁決，
      即難認允當，應由本院將原處分撤銷，改諭知異議人不罰
      ，以資適法。
五、據上論斷，應依道路交通案件處理辦法第二十條前段，裁定
    如主文。
中    華    民    國    98    年    5     月    11    日
                  交通法庭    法  官  巫淑芳
上正本證明與原本無異。
如不服本裁定應於送達後五日內向本院提出抗告狀。
                              書記官  張孝妃
中    華    民    國    98    年    5     月    11    日


司法院資訊處製作；財團法人民間司法改革基金會備份。
